【裁判字號】    91,訴,3184
【裁判日期】    920827
【裁判案由】    服務標章
【裁判全文】
臺北高等行政法院判決                            九十一年度訴字第三一八四號
                              .
    原      告  甲○○
    被      告  經濟部智慧財產局
    代  表  人  蔡練生（局長）
    訴訟代理人  乙○○
右當事人間因服務標章註冊事件，原告不服經濟部中華民國九十一年七月二十九日經
訴字第○九一○六一一七八六○號訴願決定，提起行政訴訟。本院判決如左：
    主  文
原告之訴駁回。
訴訟費用原告負擔。
    事  實
壹、事實概要：
    緣原告前於民國（以下同）八十九年十二月二十八日以「采研」服務標章（以下
    簡稱系爭服務標章，如附圖一），指定使用於當時商標法施行細則第四十九條所
    定商品及服務分類表第四十二類之美髮、髮型設計、燙髮、染髮、剪髮等服務，
    向被告申請註冊，案經被告審查，認系爭服務標章圖樣上之中文「采研」，與美
    商寶鹼公司使用於洗髮劑、潤髮精、護髮劑、造型髮膠、噴髮膠水等商品之著名
    商標「采研」（以下簡稱據以核駁商標，如附圖二）相同，且指定使用於與上述
    商品相關聯之髮型設計、剪髮服務，易使一般消費者對其服務之主體產生混淆誤
    認之虞，應不准註冊，以九十一年五月十六日服務標章核駁第三一五六九號審定
    書為核駁之處分。原告不服，提起訴願，遭駁回後，遂向本院提起行政訴訟。
貳、兩造聲明：
一、原告聲明：
    原告未於言詞辯論期日到場，據其提出之書狀，聲明求為判決
１、訴願決定及原處分均撤銷。
２、命被告就本件系爭服務標章之申請作成准予註冊之處分。
二、被告聲明：求為判決如主文所示。
、兩造爭點：
    據以核駁商標是否為著名商標？系爭服務標章與據以核駁商標是否構成近似？有
    無違反系爭服務標章申請註冊時商標法第三十七條第七款之規定？
一、原告陳述：
    原告未於言詞辯論期日到場，據其提出之書狀，陳述如左：
１、按相同或近似於他人著名之商標或標章，有致公眾混淆誤認之虞者，不得申請註
    冊，固為本件審定時商標法第三十七條第七款所明定，惟其適用係以相同或近似
    他人著名商標或標章為審查基準。而依被告著名商標或標章認定要點中說明，商
    標法第三十七條第七款著名之商標或標章認定時點，係以他人申請註冊時著名與
    否為判斷標準，而美商寶鹼公司所申請商標在原告申請註冊時，尚未達到著名商
    標。況且獲准註冊者尚有審定第九六八一九四號「采研」商標，足見系爭服務標
    章並不會使消費者對其服務主體產生混淆誤認之虞。
２、被告僅於原處分提及據以核駁商標首先獲准註冊及使用，卻未提出相關證據，遽
    而認定為著名商標，被告實有疏漏或偏頗之虞。尤有甚者，原告原創使用系爭服
    務標章，卻遭後來居上之財團強打廣告阻撓善意先使用人註冊，有違社會公平正
    義。
３、綜上所述，原處分及訴願決定顯有違誤，請判決如原告訴之聲明。
二、被告陳述：
１、按「相同或近似於他人著名之商標或標章，有致公眾混淆誤認之虞者」，不得申
    請註冊，為商標法第七十七條準用同法第三十七條第七款所明定。又同法施行細
    則第三十一條第一項規定：「本法第三十七條第七款所稱著名之商標或標章，指
    有客觀證據足以認定該商標或標章已廣為相關事業或消費者所普遍認知者」。本
    件原告申請註冊之「采研」服務標章圖樣上之「采研」，與美商寶鹼公司使用於
    洗髮劑、潤髮精、護髮劑、造型髮膠、噴髮膠水等商品之著名商標「采研」相同
    ，且指定使用於與上述商品相關聯之髮型設計、剪髮服務，原告以之作為標章圖
    樣，易使一般消費者對其服務之主體產生混淆誤認之虞，自有首揭法條之適用。
２、原告主張其標章具有原創性，惟查其檢送之廣告收據影本，日期皆為八十九年期
    間，且未能證實係其申請之標章「采研」，而美商寶鹼公司係世界著名各種化粧
    品、美髮、護髮及家用清潔品、衛生產品之誇國企業，於八十五年間即在我國申
    請併獲准註冊（註冊第七七五一○九號商標）及使用「采研」商標在洗髮劑等相
    關商品上，且據美商寶鹼公司所檢送之證據資料顯示，其自八十九年十月至九十
    年五月間於各大有線、無線電視台、電台及報章雜誌密集刊登廣告外，並於全國
    各地大小商店廣泛銷售商品，銷售通路可謂遍及全國各地，故該商標堪認在本件
    服務標章八十九年十二月二十八日申請註冊日前，已經由大量廣告及廣泛銷售，
    成為國內消費者所熟知之著名商標。
３、原告所舉已註冊第九六八一九四號「采研」商標，其指定商品為隔熱紙、濾光防
    熱片、濾光隔熱膜、防爆隔熱膜、玻璃隔熱防爆安全膜等，與本件案情不同，應
    不得比附援引，執為本件應准註冊之論據。
４、綜上所述，被告依法核駁原告註冊之申請，並無不合，請判決如被告答辯之聲明
    。
    理  由
一、本件原告經合法通知，未於言詞辯論期日到場，核無行政訴訟法第二百十八條準
    用民事訴訟法第三百八十六條各款所列之情事，爰依被告之聲請，由其一造辯論
    而為判決，合先敘明。
二、按相同或近似於他人著名之商標或標章，有致公眾混淆誤認之虞者，不得申請註
    冊，為商標法第七十七條準用同法第三十七條第七款所明定。所稱著名商標或標
    章，係指有客觀證據足以認定該商標或標章已廣為相關事業或消費者所普遍認知
    者，復為同法施行細則第五十條準用第三十一條第一項所明定。
三、本件被告認，系爭服務標章圖樣上之中文「采研」，與美商寶鹼公司使用於洗髮
    劑、潤髮精、護髮劑、造型髮膠、噴髮膠水等商品之著名商標「采研」相同，且
    指定使用於與上述商品相關聯之髮型設計、剪髮服務，易使一般消費者對其服務
    之主體產生混淆誤認之虞，有違首揭法條之規定，乃為核駁之審定。原告不服，
    循序提起訴願及本件行政訴訟。
四、原告於本件行政訴訟中訴稱，據以核駁商標於系爭服務標章申請註冊時，尚未成
    為著名商標。況且獲准註冊者尚有審定第九六八一九四號「采研」商標，足件系
    服務標章並不會使消費者對其服務主體產生混淆誤認之虞。另原告之系爭服務標
    章具有原創性云云。惟查：
１、本件原告申請註冊之「采研」服務標章，與美商寶鹼公司使用於洗髮精、潤髮精
    、護髮劑、造型髮膠、噴髮膠水等商品之著名「采研」商標，二者中文相同，且
    指定使用於與其相關聯之髮型設計、剪髮等服務，易使一般消費者對其服務之主
    體產生混淆誤認之虞，自有首揭法條之適用。
２、原告主張其標章具有原創性，惟查其檢送之廣告收據影本，日期皆為八十九年期
    間，且未能證實係其申請之標章「采研」，而美商寶鹼公司係世界著名各種化粧
    品、美髮、護髮及家用清潔品、衛生產品之跨國企業，首先於八十五年間即在我
    國申請獲准註冊（註冊第七七五一○九號）及使用「采研」商標在洗髮精等相關
    商品上，除自八十九年十月至九十年五月間，在各大有線、無線電視台及報章雜
    誌上密集刊登外，並於全國各地大小商店廣泛銷售商品，銷貨通路可謂遍及全國
    各地，此有美商寶鹼公司所檢送之註冊第七七五一○九號「釆研」商標之被告網
    頁檢索及密集刊登廣告之證據資料附於原處分卷可稽，故該商標堪認在系爭服務
    標章八十九年十二月二十八日申請註冊日前，已經由大量廣告及廣泛銷售，成為
    國內消費者所熟知之著名商標。
３、原告所舉已註冊第九六八一九四號「采研」商標，其指定商品為隔熱紙、濾光防
    熱片、濾光隔熱膜、防爆隔熱膜、玻璃隔熱防爆安全膜等，與本件案情不同，應
    不得比附援引，執為本件應准註冊之論據。
五、綜上所述，原告之陳詞均不可採，則被告所為本件核駁之處分，揆諸首揭規定，
    並無違誤，訴願決定予以維持，亦無不合。原告徒執前詞，訴請撤銷訴願決定及
    原處分，並命被告就本件系爭服務標章之申請作成准予註冊之處分，均無理由，
    應予駁回。
六、本件事證已臻明確，兩造其餘攻擊防禦方法與本件判決結果不生影響，故不逐一
    論述，併此敘明。
據上論結，本件原告之訴為無理由，爰依行政訴訟法第九十八條第三項前段、第二百
十八條，民事訴訟法第三百八十五條第一項前段判決如主文。
中    華    民    國      九十二      年      八      月      二十七    日
                              臺 北 高 等 行 政 法 院 第 二 庭
                                    審 判 長 法    官 徐瑞晃
                                             法    官 李得灶
                                             法    官 吳慧娟
右為正本係照原本作成。
如不服本判決，應於送達後二十日內，向本院提出上訴狀並表明上訴理由，如於本判
決宣示後送達前提起上訴者，應於判決送達後二十日內補提上訴理由書（須按他造人
數附繕本）。
中    華    民    國      九十二      年      八      月      二十七    日
                                             書 記 官 劉道文


司法院資訊處製作；財團法人民間司法改革基金會備份。
